臺灣嘉義地方法院刑事判決　　　　　　 100年度交易字第20號
公　訴　人　臺灣嘉義地方法院檢察署檢察官
被　　　告　李炎石
上列被告因業務過失傷害案件，經檢察官提起公訴（99年度偵字
第9432、9642號），被告於本院行準備程序時就犯罪事實為有罪
之陳述，經本院裁定改依簡式審判程序審理，判決如下：
    主  文
李炎石犯業務過失傷害罪，處有期徒刑肆月，如易科罰金，以新
臺幣壹仟元折算壹日。
    犯 罪 事 實
一、李炎石領有合格職業聯結車駕照，受僱任職大貨車司機，平
    日以駕駛大貨車載運貨物為業，為從事駕駛業務之人，於民
    國98年5 月21日下午5 時許，駕駛車牌號碼085-HC營業大貨
    車，自嘉義縣民雄鄉○○村○○○路2-1 號「明松真空公司
    」門口由北向南起步出發，於右轉欲往嘉義縣民雄鄉興中村
    東往西方向行駛之際，本應注意車前狀況，並隨時採取必要
    之安全措施，且在未劃設慢車道之雙向二車道行駛時，應在
    遵行車道內行駛，而依當時天候晴、日間自然光線，柏油路
    面乾燥無缺陷、無障礙物，並無不能注意之情事，竟疏未注
    意及此，而貿然於上開路口將車頭侵入來車車道右轉，適有
    盧金山駕駛車牌號碼LRR-703 號重型機車，由嘉義縣民雄鄉
    興南村頭橋住處出發，沿嘉義縣民雄鄉興南村往埤角西往東
    方向行經該處，亦疏未注意車前狀況，致煞車不及，其左前
    車頭撞擊李炎石所駕駛之上開車輛之左前車頭，致盧金山人
    車倒地，受有頭部外傷併硬腦膜下腔出血、大腦內出血、顏
    面撕裂傷、四肢多處擦傷、左肩胛骨骨折、水腦症等傷害。
    李炎石於司法警察前往處理車禍時，當場承認為肇事者，自
    首而願接受裁判。
二、案經盧金山之妻盧曾秀琴訴由臺灣嘉義地方法院檢察署檢察
    官偵查起訴。
    理  由
壹、程序事項：
一、按被害人之法定代理人或配偶，得獨立告訴，刑事訴訟法第
    233 條第1 項定有明文。再刑事訴訟法所定告訴期間，係自
    知悉犯人之時起算，並非自犯罪之時記算，告訴人之女，經
    上訴人調誘成姦，雖已歷多時，但告訴人知悉犯人時，與其
    告訴日期相距未及旬日，並未逾法定6 個月之期間，其告訴
    不能謂非合法（最高法院24年上字第5483號判例意旨參照）
    。經查，證人盧紹榳（原名：盧星達）於偵查中證述：99年
    9 月30日至法院開庭後，隔一星期伊請三姐跟大媽（盧曾秀
    琴）講，那時才聯絡到伊大媽等語（見99年度偵字第9432號
    卷第5 頁）；另證人即被害人盧金山之配偶盧曾秀琴於偵查
    中證述：伊經女兒盧燕如打電話告知，才知道被害人被撞，
    故欲提告等語（見99年度他字第1686號卷第3 頁），於本院
    審理時證述：伊尚未與被害人離婚，平時未住在嘉義，亦未
    與女兒盧燕如聯絡，係於99年11月1 日前往嘉義地方法院檢
    察署提告前1 個月，經由伊女兒告知，才知道被害人車禍，
    女兒要伊回來（嘉義）看被害人，才至嘉義地方法院檢察署
    提告並探望被害人等語（見本院卷第28～30頁），故足認告
    訴人盧曾秀琴於99年10月間始知悉本件犯罪事實，嗣於99年
    11月1 日提出告訴，並未逾法定告訴期間，其告訴即屬合法
    。
二、按告訴乃論之罪，無得為告訴之人或得為告訴之人不能行使
    告訴權者，該管檢察官得依利害關係人之聲請或依職權指定
    代行告訴人；被害人之法定代理人或配偶，得獨立告訴，刑
    事訴訟法第236 條第1 項、第233 條第1 項分別定有明文。
    次按告訴乃論之罪，檢察官得指定代行告訴人者，以無得為
    告訴之人或得為告訴之人不能行使告訴權者為限，此觀刑事
    訴訟法第236 條第1 項之規定甚明。經查，被害人盧金山前
    於車禍發生後之告訴期間，並無意識不清，且尚有配偶盧曾
    秀琴等情，有財團法人嘉義基督教醫院99年9 月23日嘉基醫
    字第990900190 號函（被害人出院時具備聽說讀等基礎表達
    能力）、盧金山自98年9 月23日至98年10月15日出院之病歷
    資料、個人、全戶戶籍資料附於本院99年度交易字第216 號
    卷可查（見本院99年度交易字第216 號第23、24、36頁），
    因被害人未於告訴委任狀親自簽名，亦無蓋章或捺印，以委
    任被害人之子盧紹榳提出告訴，故盧紹榳未受被害人合法委
    任告訴，於被害人之告訴期間內經檢察官逕行指定盧紹榳代
    行告訴，嗣經本院99年度交易字第216 號調查後為不受理判
    決確定，雖經檢察官提起非常上訴，仍經最高法院以100 年
    度臺非字第132 號上訴駁回確定等情，有證人盧紹榳於偵查
    中之證述、本院另案審理中之陳述可稽（見99年度偵字第94
    32號卷第4頁、本院99年度交易字第216號卷第31～32頁），
    並有臺灣高等法院被告前案紀錄表在卷可稽，且經本院調閱
    前開卷宗確認無訛，是本案被害人盧金山並未合法提出告訴
    ，附此敘明。
三、本件被告李炎石所犯非死刑、無期徒刑、最輕本刑為3 年以
    上有期徒刑之罪，或高等法院管轄第一審案件，其於準備程
    序進行中，就被訴事實為有罪之陳述，經本院告知簡式審判
    程序之旨，並聽取檢察官及被告之意見後，裁定進行簡式審
    判程序。
貳、認定犯罪事實所憑之證據及理由：
一、上揭事實業據被告李炎石於本院審理時坦承不諱，核與證人
    即被害人盧金山於警詢之證述相符（見98年度他字第1637號
    卷第20～21頁），並有道路交通事故現場圖、道路交通事故
    調查報告紀錄表、財團法人嘉義基督教醫院診斷證明書2 份
    、大仁醫院診斷證明書1 份、現場及車損照片10張、臺灣省
    嘉雲區車輛行車事故鑑定委員會99 年2月11日嘉雲鑑980929
    字第0995800599號鑑定函在卷足資佐證（見98年度他字第16
    37號卷第11～13、16～18、28～32、56頁），並經調閱本院
    99 年度交易字第216號卷核閱無訛，是被告之任意性自白與
    事實相符，應堪採信。
二、按汽車駕駛人行車時，應注意車前狀況，隨時採取必要安全
    措施，在未劃設慢車道之雙向二車道行駛時應在遵行車道內
    行駛，道路交通安全規則第94 條第3項、第97條第1項第1款
    定有明文，被告駕車自應注意上述道路交通安全規定，又依
    道路交通事故調查報告表（一）及現場照片可知，當時當時
    天候晴、日間自然光線，柏油路面乾燥無缺陷、無障礙物，
    並無不能注意之情形，是本件被告行經上開路段，應注意車
    前狀況，在遵行車道內行駛，以防止車禍之發生，其竟疏未
    注意及此，車頭貿然侵入對向車道右轉，致被害人騎乘機車
    之左前車頭與被告所駕駛大貨車之左前車頭撞擊而肇事，其
    有過失甚為顯然。再依卷附現場照片觀之，被告駕駛之大貨
    車甫自明松真空公司門口起步出發欲右轉，左前車頭部分侵
    入對向車道與被害人左側車頭撞擊，被害人因本件車禍致有
    頭部外傷併硬腦膜下腔出血、大腦內出血、顏面撕裂傷、四
    肢多處擦傷、左肩胛骨骨折、水腦症之傷害，則被告之過失
    行為，與被害人之傷害結果間，具有相當因果關係，應堪認
    定。
三、從而，本件事證明確，被告犯行堪以認定，應依法論科。
、論罪科刑：
一、按刑法上所謂業務，係指個人基於其社會地位繼續反覆所執
    行之事務，包括主要業務及其附隨之準備工作與輔助事務在
    內。此項附隨之事務，並非漫無限制，必須與其主要業務有
    直接、密切之關係者，始可包含在業務概念中，而認其屬業
    務之範圍（最高法院89年臺上字第8075號判例參照）。被告
    於肇事當時係駕駛營業大貨車載運貨物，業經其陳述在卷（
    見本院卷第59頁），且有現場照片可證（見98年度他字第16
    37號卷第28頁），故核被告所為，係犯刑法第284條第2項業
    務過失傷害罪。又被告於肇事後，停留現場，向前來處理之
    司法警察自承係其駕車發生前揭車禍，進而接受裁判等情，
    有其警詢筆錄在卷可查（見98 年度他字第1637號卷第24頁）
    ，是被告此舉當認合於自首要件，爰依刑法第62條前段之規
    定，減輕其刑。
二、審酌被告因疏未注意，致生本件事故，造成被害人受有如前
    所述之傷害，迄仍未與被害人達成和解；被告犯後尚知坦承
    犯行，且並無前科，有臺灣高等法院被告前案紀錄表在卷可
    查，素行尚佳，肇事後停留於現場，犯後態度尚可，及其供
    稱現從事臨時工，經濟情況不佳等一切情況，量處如主文所
    示之刑，並諭知易科罰金之折算標準。
據上論斷，應依刑事訴訟法第273 條之1 第1 項、第299 條第1
項前段，刑法第284 條第2 項、第62條前段、第41條第1 項前段
，刑法施行法第1 條之1 第1 項、第2 項前段，判決如主文。
本案經檢察官林俊良到庭執行職務。
中    華    民    國   100    年    7     月    22    日
                  交通法庭  法  官  梁淑美
以上正本證明與原本無異。
如不服本判決應於收受判決後10日內向本院提出上訴書狀，並應
敘述具體理由；其未敘述上訴理由者，應於上訴期間屆滿後20日
內向本院補提理由書（均須按他造當事人之人數附繕本）「切勿
逕送上級法院」。告訴人或被害人如對於本判決不服者，應具備
理由請求檢察官上訴，其上訴期間之計算係以檢察官收受判決正
本之日期為準。
中    華    民    國   100    年    7     月    22    日
                            書記官  林金福
中華民國刑法第284條
（過失傷害罪）
因過失傷害人者，處6 月以下有期徒刑、拘役或5 百元以下罰金
，致重傷者，處1 年以下有期徒刑、拘役或5 百元以下罰金。
從事業務之人，因業務上之過失傷害人者，處1 年以下有期徒刑
、拘役或1 千元以下罰金，致重傷者，處3 年以下有期徒刑、拘
役或2 千元以下罰金。